【裁判字號】    96,訴,1665
【裁判日期】    970320
【裁判案由】    侵權行為損害賠償
【裁判全文】
臺灣高雄地方法院民事判決              96年度訴字第1665號
原      告  戊○○
兼      上
法定代理人  丁○○
兼 上二 人
訴訟代理人  丙○○
被      告  甲○○
法定代理人  乙○○
被      告  尹德鎧
上列當事人間請求損害賠償事件，經本院刑事庭移送前來，本院
於民國97年3 月6 日言詞辯論終結，判決如下：
    主      文
被告甲○○應給付原告丁○○新臺幣壹拾伍萬元，及自民國九十
六年十二月十五日起至清償日止，按週年利率百分之五計算之利
息。
被告甲○○應給付原告丙○○新臺幣壹拾萬元，及自民國九十六
年十二月十五日起至清償日止，按週年利率百分之五計算之利息
。
被告甲○○應給付原告戊○○新臺幣壹拾萬壹仟參佰壹拾元，及
自民國九十六年十二月十五日起至清償日止，按週年利率百分之
五計算之利息。
原告其餘之訴駁回。
訴訟費用由被告甲○○負擔四分之一，其餘由原告各負擔四分之
一。
本判決第一項、第二項及第三項均得假執行。
原告其餘假執行之聲請駁回。
    事實及理由
壹、程序部分：
一、按訴狀送達後，原告不得將原訴變更或追加他訴，但擴張或
    減縮應受判決事項之聲明者，不在此限；民事訴訟法第255
    條第1 項第3 款定有明文。查原告起訴時，原聲明請求被告
    應連帶給付原告丁○○新臺幣（下同）537,880 元、原告丙○○20萬元、原告戊○○101,310 元；嗣於訴訟審理中，於
    民國97年2 月14日具狀向本院變更為被告應連帶給付原告丁○○463,880 元、原告丙○○326,000 元、原告戊○○191,
    310 元，揆諸前揭規定，其訴之變更應予准許。
二、次按，原告於判決確定前，得撤回訴之全部或一部；但被告
    已為本案之言詞辯論者，應得其同意，民事訴訟法第262 條
    第1 項定有明文。原告於民國96年11月15日言詞辯論中，當
    庭以言詞撤回佟紹綸請求損害賠償部分，復經被告尹德鎧當
    庭表示同意，另被告甲○○及其法定代理人經合法通知，自
    始均未到庭為言詞辯論，故此撤回程序並無不合，應予准許
    。
三、本件被告甲○○經合法通知，未於言詞辯論期日到場，核無
    民事訴訟法第386 條各款所列情形，爰依原告聲請，由其一
    造辯論而為判決。
貳、實體部分：
一、本件原告起訴為如下之主張，並聲明求為判決：(一)被告應連
    帶給付原告丁○○463,880 元、原告丙○○326,000 元、原
    告戊○○191,310 元，及各自起訴狀繕本送達翌日起至清償
    日止，按週年利率5%計算之利息；(二)被告應以長寬各8 公分
    之篇幅，登載道歉啟事於聯合報、臺灣時報及自由時報全國
    版1 日；(三)原告願供擔保，請准宣告假執行。
（一）被告甲○○因與原告丁○○、丙○○夫妻間之租屋糾紛，
      自94年2 月起即陸續以撥打電話或傳送簡訊之方式騷擾原
      告，並於各大網站上張貼文章恐嚇、誹謗原告。嗣原告丁○○夫妻於94年9 月28日對被告甲○○提起恐嚇等告訴，
      被告甲○○竟於95年4 月24日下午3 時許，於臺灣高雄地
      方法院檢察署等候該案開庭時，在該署法警室之不特定人
      得以共見共聞處，以「不要臉、黃臉婆」等語侮辱原告丙○○，並以摑打原告丙○○耳光，及拉扯原告丙○○頭髮
      ，致原告丙○○受有右耳紅腫之傷害，並摑打原告丁○○
      耳光，以此等強暴方式侮辱原告丁○○、丙○○。
（二）後被告甲○○又於95年8 月7 日上午11時許，於臺灣高雄
      地方法院檢察署法警室前，持雨傘毆打原告丁○○及丙○○，致原告丁○○左手臂受有傷害，原告丙○○之左小拇
      指受有傷害。被告甲○○並於同日下午1 時許，在原告位
      於高雄市新興區○○○路7 號4 樓之住處前不特定人得以
      共見共聞處，持雨傘毆打原告戊○○，致原告戊○○受有
      右側頭部血腫4 ×3 公分、左後頭部血腫6 ×4 公分、後
      頭枕部血腫3 ×2 公分、臉部多處瘀傷及擦傷、前胸部多
      處線狀淤傷、後背瘀傷3 ×0.5 公分、上下肢多處瘀傷、
      前後頸部多處瘀傷等傷害。被告甲○○並以「臭婊子」等
      語侮辱原告戊○○，復恫稱：「我要潑你硫酸」等語，致
      原告戊○○心生畏懼，致生危害於其安全。
（三）原告丁○○因被告甲○○之傷害、公然侮辱行為而患憂鬱
      症，其身心常陷於焦慮、躁鬱、精神恍惚等痛苦；且其因
      出庭往返本院及地檢署亦花費甚多，而受有：(一)醫療費用
      56,820元、(二)財產支出7,060 元、(三)精神慰撫金40萬元，
      合計463,880 元之損害。原告丙○○因被告甲○○於各大
      網站上張貼誹謗、侮辱原告之文章，致其所有之房屋無人
      承租，而有租金之損失；且其因被告甲○○之傷害、公然
      侮辱行為，致其人格、名譽及精神上受創甚鉅，而因此受
      有：(一)租金12萬元、(二)精神慰撫金206,000 元，合計326,
      000 元之損害。原告戊○○因被告之傷害、恐嚇、公然侮
      辱行為，而受有：(一)醫療費用1,310 元、(二)精神慰撫金19
      萬元之損害。另被告甲○○對原告等人所為之公然侮辱行
      為亦造成原告等人之名譽受損。
（四）被告尹德鎧提供手機予被告甲○○使用，致被告甲○○得
      以撥打電話或傳送簡訊之方式恐嚇、騷擾原告，而使原告
      精神上受有損害，自應與被告甲○○負共同侵權行為損害
      常責任。
二、被告甲○○經本院合法通知，未於本院言詞辯論期日到庭，
    亦未提出書狀為任何聲明或陳述；另被告尹德鎧則以：被告
    甲○○使用之手機為其父尹瑞東所有，非其所提供等語，以
    置抗辯；並聲明請求駁回原告之訴。
三、到場兩造不爭執之事項：
（一）被告甲○○對原告等人所為之傷害、公然侮辱及恐嚇等行
      為。
（二）到場兩造於本院審理期間所陳述學經歷及財務狀況。
四、則本案之爭執點即在於：
（一）被告尹德鎧有無與被告甲○○為共同侵權行為，而應負損
      害賠償責任？
（二）被告甲○○有無原告所主張之上開侵權行為，如有，原告
      主張之各項金額是否有據？
（三）登報道歉是否係原告等人回復名譽最適當之處分？
五、本院判斷：
（一）被告尹德鎧有無與被告甲○○為共同侵權行為，而應負損
      害賠償責任？
      原告主張被告尹德鎧應負侵權行為之損害賠償責任，無非
      以被告尹德鎧提供行動電話予被告甲○○使用，致其得以
      撥打電話或傳送簡訊之方式騷擾原告等情；惟查，被告甲○○持有之號碼0000000000行動電話，為被告甲○○之父
      尹瑞東所聲請，有和信電訊回函在卷可稽（見本院卷第18
      4 頁），顯見被告尹德鎧所辯被告甲○○使用之行動電話
      為其父尹瑞東所有，並未提供行動電話予被告甲○○等語
      ，應屬可信，在原告未能提出其他證據可供本院調查參酌
      之情形下，尚難遽認告尹德鎧曾提供行動電話予被告甲○○使用，而與被告甲○○有共同侵害原告之行為；原告此
      部分之主張為無理由，應予駁回。
（二）被告伊衍蓉有無原告所主張之上開侵權行為，如有，原告
      主張之各項金額是否有據？
    (一)按因故意或過失，不法侵害他人之權利者，負損害賠償責
      任；不法侵害他人之身體、健康、名譽、自由、信用、隱
      私、貞操，或不法侵害其他人格法益而情節重大者，被害
      人雖非財產上之損害，亦得請求賠償相當之金額；其名譽
      被侵害者，並得請求回復名譽之適當處分；民法第184 條
      第1 項前段、195 條第1 項分別定有明文。次按，損害賠
      償之債，以有損害之發生及有責任原因之事實，並二者之
      間，有相當因果關係為成立要件；故原告所主張損害賠償
      之債，如不合於此項成立要件者，即難謂有損害賠償請求
      權存在。（最高法院72年度台上字第3433號判決要旨參照
      ）。又所謂相當因果關係，係指依經驗法則，綜合行為當
      時所存在之一切事實，為客觀之事後審查，認為在一般情
      形上，有此環境，有此行為之同一條件，均發生同一之結
      果者，則該條件即為發生結果之相當條件，行為與結果間
      即有相當因果關係；反之，若在一般情形上，有此同一條
      件存在，而依客觀之審查，認為通常不發生或不必皆發生
      此結果者，則該條件與結果並不相當，不過為偶然之事實
      而已，其行為與結果間即無相當因果關係可言。
    (二)查原告主張被告甲○○曾對原告等人故意為前揭傷害、公
      然侮辱及恐嚇等行為，業據原告等人於向臺灣高雄地方法
      院檢察署對被告甲○○就上開渠等所主張之事實，提出刑
      事告訴時，提出丙○○受傷之照片、高雄市聯合醫院驗傷
      診斷書及原告戊○○受傷之照片10幀為證，且於本件起訴
      後，亦再提出原告戊○○遭被告甲○○毆打後之照片7 幀
      及驗傷診斷書1 份附卷為憑（見本院95年度附民字第326
      號卷第76頁至第80頁）；另被告甲○○於本院審理95年度
      易字第1668號刑事案件時，亦對原告等人所主張之事實不
      予爭執（見本院95年度易字第1668號刑事案件卷宗第95年
      10月5 日訊問筆錄）。而被告甲○○亦因上揭事實，經本
      院刑事庭以96年度易字第1668號刑事判決，判處被告甲○○傷害人之身體，處有期徒刑2 月，如易科罰金，以900
      元折算1 日；又以強暴公然侮辱人，處6,000 元，如易服
      勞役，以1,000 元折算1 日；又傷害人之身體，處有期徒
      刑2 月，如易科罰金，以1,000 元折算1 日；又傷害人之
      身體，處有期徒刑3 月，如易科罰金，以1,000 元折算1
      日；又公然侮辱人，處罰金5,000 元，如易服勞役，以1,
      000 元折算1 日；又以加害身體之事，恐嚇他人致生危害
      於安全，處拘役40日，如易科罰金，以1,000 元折算1 日
      確定，有上開刑事判決書在卷可證。被告甲○○既未於本
      院審理期間，到庭或具狀為任何聲明或陳述，經本院調查
      證據之結果，應認原告之上開主張，均應屬真實而可採信
      。被告甲○○既對原告等人有上開侵權行為，揆諸前揭論
      述，自應對原告等人負損害賠償責任。茲就原告請求之各
      項金額是否有據，分述如下：
    １原告丁○○部分：
      1.醫療費用部分：原告丁○○固主張因遭被告甲○○長期
        恐嚇、誹謗致患有憂鬱症，並提出健和診所診斷證明書
        （見本院96年度附民字第326 號卷第96頁）及病歷記錄
        專用紙（見本院卷第28至41頁）為證；惟憂鬱症等精神
        疾病之成因多端，而據健和診所開立之診斷證明書記載
        ：「病患（即原告丁○○）因失眠於2004年10月5 日起
        長期至本院治療。因憂鬱症於2005年6 月23日起定期至
        本診所治療至2006年8 月7 日止」，其中亦未記載病因
        ；在原告丁○○未能提出其他證據足證其罹患憂鬱症與
        被告甲○○之上開侵權行為間，存有因果關係之情形下
        ，尚無法自上開記載及其就診時間即遽以推斷出原告丁○○所患憂鬱症係因被告甲○○之前述侵權行為而來。
        故原告丁○○此部份之主張，為無理由。
      2.財產損害部分：原告丁○○另主張因原告之上開侵權行
        為，致原告丁○○需更換家中之電話，避免被告甲○○
        繼續騷擾，更需往來警察局、法院等處所製作筆錄，耗
        費精神及金錢，合計花費7,060 元，應由被告甲○○賠
        償等語。然因本件原告所主張之事實部分，係被告甲○○對原告等人分別為公然侮辱、傷害及恐嚇之行為，客
        觀上尚無必然需更換家中電話之必要性存在；至其餘原
        告丁○○所稱往來警察局、法院等處所花費之款項部分
        ，因原告丁○○未提出此部分所稱支出費用之證明文件
        ，供本院審酌是否為回復被告甲○○所為上述侵權行為
        之必要支出，其既不能證明係因本件被告甲○○所為之
        上揭侵權行為受有支出費用之損害，此部分之請求自難
        遽予准許。
      3.精神慰撫金部分：本件原告丁○○遭被告甲○○持雨傘
        毆打、公然摑打耳光，堪認其因被告甲○○之傷害及公
        然侮辱行為，人格尊嚴已受侵害，並致精神上受有相當
        之痛苦，且情節重大；是其請求被告甲○○賠償精神慰
        撫金，自有理由。查原告丁○○為大學畢業，現於報社
        擔任採訪主任之工作，名下有汽車1 部、投資1 筆；被
        告甲○○係五專肄業，名下無任何財產等情，業據到院
        兩造分別陳明在卷，復均為到場兩造所不爭執（見本院
        卷第180 頁），並有稅務電子閘門財產所得調件明細表
        （見本院卷第148 至151 頁）及被告甲○○個人基本資
        料調查表（見本院刑事庭95年度易字第1668號卷第28頁
        ）在卷可稽；爰審酌兩造教育程度、社會地位、經濟狀
        況、被告侵害原告之行為態樣、原告所受傷害程度等一
        切情狀，認以原告請求之慰撫金40萬元尚屬過高，應以
        15萬元較為適當。
    ２原告丙○○部分：
      1.租金損失部分：原告丙○○固主張因被告甲○○於各大
        租屋網站張貼誹謗、公然侮辱原告之文章，致其所有之
        房屋無人承租，而有租金收入減少之損害。惟損害賠償
        之範圍，固包括所受損害及所失利益，然所謂所失利益
        ，應係指依通常情形，或依已定之計畫、設備或其他特
        別情事，可得預期之利益，方屬之，此觀民法第216 條
        之規定自明。因本件原告所請求主張之事實，係被告甲○○對原告等人為傷害、公然侮辱及恐嚇之事實，則上
        開租金損失之部分，尚難認係被告甲○○所為此部分侵
        權行為所生之損害，而無因果關係存在；況縱如原告丙○○所述，被告甲○○曾於網路上張貼誹謗及公然侮辱
        原告丙○○之文章，惟原告丙○○亦未能證明被告甲○○此誹謗及公然侮辱之舉，確使本有意承租原告丙○○
        所有房屋之人不願承租，而有可得預期利益之喪失，原
        告丙○○此部分之主張為無理由，應予駁回。
      2.精神慰撫金部分：本件原告丙○○遭被告甲○○辱罵、
        持雨傘毆打、摑打耳光及拉扯頭髮等傷害及公然侮辱行
        為，堪認其因被告甲○○之傷害及公然侮辱行為而人格
        受創，精神上受有相當之痛苦，情節亦應認重大；是其
        請求被告甲○○賠償精神慰撫金，自有理由。查原告丙○○為大學畢業，現無業，名下有房屋1 棟、土地1 筆
        ；被告甲○○係五專肄業，名下無任何財產等情，業據
        兩造分別陳明在卷，復均為兩造所不爭執，並有稅務電
        子閘門財產所得調件明細表（見本院卷第卷第146 、14
        7 頁）、原告丙○○之畢業證書及被告甲○○個人基本
        資料調查表在卷可稽；爰審酌兩造教育程度、社會地位
        、經濟狀況、被告侵害原告之行為態樣、原告所受傷害
        程度等一切情狀，認以原告請求之慰撫金206,000 元尚
        屬過高，應以10萬元較為適當。
    (三)原告戊○○部分：
      1.醫療費用部分：原告戊○○因被告甲○○之傷害行為，
        而受有右側頭部血腫4 ×3 公分、左後頭部血腫6 ×4
        公分、後頭枕部血腫3 ×2 公分、臉部多處瘀傷及擦傷
        、前胸部多處線狀淤傷、後背瘀傷3 ×0.5 公分、上下
        肢多處瘀傷、前後頸部多處瘀傷等傷害，並支出醫療費
        用1,310 元乙節，業據其提出高雄市立聯合醫院驗傷診
        斷書及收據（見本院95年度附民字第326 號卷第80、95
        頁）為證，經本院核對無訛，則原告戊○○此部分之請
        求，為有理由，應予准許。
      2.精神慰撫金部分：原告戊○○因被告甲○○之傷害行為
        而受有上述之傷害，且其亦因被告甲○○之恐嚇行為而
        心生畏懼，其精神上受有相當之痛苦，且情節重大可堪
        認定，是其請求被告甲○○賠償精神慰撫金，自有理由
        。查原告戊○○現仍為學生；而被告係五專肄業，名下
        無任何財產等情，業據兩造分別陳明在卷，復均為兩造
        所不爭執，爰審酌兩造教育程度、社會地位、經濟狀況
        、被告侵害原告之行為態樣、原告所受傷害程度等一切
        情狀，認以原告請求之慰撫金19萬元尚屬過高，應以10
        萬元較為適當。
    (四)綜上所述，原告丁○○得請求被告甲○○賠償20萬元、原
      告丙○○得請求被告甲○○賠償10萬元、原告戊○○得請
      求被告甲○○賠償101,310 元（1,310 ＋100,000 ＝101,
      310） 。
（三）登報道歉是否係原告等人回復原狀最適當之處分？
      按名譽遭不法侵害者，依前述民法第195 條第1 項後段規
      定，固非不得請求回復名譽之處分，惟其請求之處分，仍
      應以適於其名譽回復者為限，則屬當然。經查，被告甲○○雖曾以「不要臉、黃臉婆」等語侮辱原告丙○○，並以
      摑打原告丁○○、丙○○耳光、拉扯原告丙○○頭髮等強
      暴方式侮辱原告丁○○、丙○○；後又持雨傘毆打原告戊○○，並以「臭婊子」等語侮辱戊○○；惟其公然侮辱原
      告丁○○、丙○○之行為係於臺灣高雄地方法院檢察署為
      之，，四周應均係不識原告之人；至其公然侮辱原告戊○○之行為雖係於原告住處為之，惟亦難認社會大眾將因被
      告甲○○之行為而得悉此事，亦即除在場附近之人外，並
      無其他社群之人將因此對於原告形成負面評價。且被告甲○○所為上述行為亦迅即平息，則原告請求被告甲○○於
      發行全國之報紙刊登道歉啟事，顯係意圖加諸對造超出本
      身所受損害之報復手段，而非對於自己所受社會評價之損
      害請求回復，難認原告請求此項登報道歉為適當之處分，
      其請求自不應准許。
六、綜上所述，原告等人基於侵權行為損害賠償之法律關係，請
    求被告給付原告丁○○15萬元、原告丙○○10萬元、原告戊○○101,310 元，及各自起訴狀繕本送達翌日即96年12月15
    日（見本院卷第183 頁）起至清償日止，按週年利率5%計算
    之利息，為有理由，應予准許；原告逾此範圍及登報道歉之
    請求則無理由，應予駁回。
七、又因本院判命被告甲○○給付予原告丁○○、丙○○及戊○○之金額，均未逾50萬元，爰均依職權宣告假執行。至原告
    敗訴之部分，因其假執行之聲請即失所附麗，自應一併予以
    駁回。
據上論結，本件原告之訴為一部有理由、一部無理由，依民事訴
訟法第385 條第1 項前段、第79條、第389 條第1 項第5 款，判
決如主文。
中    華    民    國    97    年    3     月    20    日
                  民事鳳山分庭法  官  李怡諄
正本係照原本作成。
如不服本判決，應於送達後20日內，向本院提出上訴狀並表明上
訴理由，如於本判決宣示後送達前提起上訴者，應於判決送達後
10日內補提上訴理由書（須附繕本）。
中    華    民    國    97    年    3     月    20    日
                              書記官  陳建琪


司法院資訊處製作；財團法人民間司法改革基金會備份。
